【裁判字號】    96,易,6003
【裁判日期】    970818
【裁判案由】    詐欺
【裁判全文】
臺灣臺中地方法院刑事判決              96年度易字第6003號
公  訴  人  臺灣臺中地方法院檢察署檢察官
被      告  乙○○
上列被告因詐欺案件，經檢察官提起公訴（96年度偵字第2975號
、第3317號、第8200號、第18348號），本院判決如下：
    主    文
乙○○幫助犯共同詐欺罪，處有期徒刑肆月，如易科罰金，以新
台幣壹仟元折算壹日，減為有期徒刑貳月，如易科罰金，以新台
幣壹仟元折算壹日。
    事    實
一、乙○○明知一般人收集金融帳戶使用常與財產犯罪密切相關
    ，且取得他人存摺之目的在於收取贓物及掩飾犯行，並逃避
    檢警查緝，竟不顧他人所可能遭害之危險，仍以縱若有人持
    以犯罪亦無違反其本意之意思，於95年9月間某日，在台中
    縣大雅鄉○○路某巷口，將其申請之中華郵政神岡社口郵局
    帳號00000000000000號帳戶存摺、提款卡、密碼等，以每月
    新台幣3000元之代價，出租予真實姓名年籍不詳自稱陳先生
    之成年男子，而容任人使用其上開帳戶遂行詐欺犯罪行為；
    丁○○（已先行判處有期徒刑四月，減為有期徒刑二月）亦
    明知一般人收集金融帳戶使用常與財產犯罪密切相關，且取
    得他人存摺之目的在於收取贓物及掩飾犯行，並逃避檢警查
    緝，竟不顧他人所可能遭害之危險，仍以縱若有人持以犯罪
    亦無違反其本意之意思，於95年9月間某日，在臺中縣神岡
    鄉之神岡國中門口，將自己開設之中華郵政神岡社口郵局帳
    號00000000000000號帳戶之存摺、提款卡、密碼等，以新台
    幣（下同）5000元之代價，出售予真實姓名年籍不詳自稱黃
    先生之成年男子，而容任他人以上開帳戶遂行犯罪，黃先生
    、陳先生及其他不詳姓名年籍之人，取得前揭帳戶提款卡、
    存摺、密碼，與甲○○（另行審結判處有期徒徒四月，減為
    有期徒刑二月）以300元出售其之000000000 0號行動電話等
    資料後，即與其等所屬之詐欺集團，基於意圖為自己不法之
    所有共同犯意聯絡，由集團之成員於報紙上刊登可代為辦理
    貸款之詐騙廣告，並分別以前揭甲○○所申辦之行動電話門
    號、張純玲名義所申辦之0000000000號行動電話門號 (張純
    玲通緝中，待緝獲後由檢察官另行偵結)及其他不詳之電話
    門號作為聯絡方式，適分別有丙○○、己○○、庚○○○、
    戊○○等人見此一訊息而依廣告中所留之電話與該詐欺騙集
    團聯絡 (其中丙○○所見之詐騙廣告係留張純玲名義申辦之
    前揭電話，戊○○所見之詐騙廣告係留甲○○所申辦之前揭
    電話)，表明欲辦理貸款，該詐欺集團成員即先後向丙○○
    、己○○、庚○○○、戊○○詐稱：需先繳交保險費至指定
    帳戶，方可辦理貸款云云，致丙○○、己○○、庚○○○、
    戊○○不疑有他，陷於錯誤，而分別依詐騙集團之指示，於
    附表所示之時、地，匯如附表所示之金錢至乙○○、丁○○
    之前揭帳戶中，詐騙集團並隨即將丙○○、己○○、庚○○○、戊○○等人所匯入之款項提領一空而詐欺取財得逞。嗣
    因丙○○、己○○、庚○○○、戊○○等人發覺有異，因而
    報警查獲。
二、案經臺中縣警察局豐原分局報告，及桃園縣政府警察局大園
    分局報告臺灣桃園地方法院檢察署呈請臺灣高等法院檢察署
    核轉臺灣臺中地方法院檢察署檢察官偵查起訴。
     理    由
一、被告以外人丙○○、己○○、庚○○○、戊○○等人於警詢
    及偵查中之陳述，雖係傳聞證據，惟查，當事人於法院調查
    證據時，知有第159條第1項不得為證據之情形，而未於言詞
    辯論終結前聲明異議者，視為同意作為證據，且該證人僅就
    其等被詐騙經過為陳述，並未積極指認犯人，衡情應無攀誣
    之理，且於偵查中亦已具結，故其等之證言並無不妥之處，
    得作為證據。
二、訊據被告林海助雖不否認有出租其所申請之前開郵局帳戶之
    事實，惟矢口否認有前揭犯罪，辯稱，伊不道承租之陳先生
    會拿去作為詐騙他人金錢之匯款帳戶云云，惟查，前開事實
    業據告訴人丙○○、己○○、庚○○○、戊○○分別於
    警詢、偵查中指訴、證述明確，並有告訴人戊○○所提出郵
    政國內匯款執據2紙、報紙廣告1份、內政部警政署反詐騙諮
    詢專線受理戊○○諮詢之紀錄表1紙、高雄市政府警察局左
    營分局博愛4路派出所員警工作記錄表1份、高雄市政府警察
    局左營分局受理詐騙帳戶通報警示、詐騙電話斷話簡便格式
    表1份；告訴人庚○○○所提出之郵政國內匯款執據影本1紙
    ；告訴人丙○○所提出之郵政國內匯款執據6紙、內政部警
    政署反詐騙案件紀錄表1紙、受理詐騙帳戶通報警示、詐騙
    電話斷話簡便格式1紙; 告訴人己○○所提出之郵政國內匯
    款執據影本1紙、內政部警政署反詐騙案紀錄表1紙、受理詐
    騙帳戶通報警示、詐騙電話斷話簡便格式表1紙、屏東縣警
    察局反詐騙諮詢專線紀錄表1紙等在卷可參。足見告訴人己○○等4人確遭詐騙集團持同案被告甲○○所交付之前揭門
    號行動電話，及被告與同案被告丁○○所申辦之帳戶詐騙，
    而分別將附表所示之款項匯入同案被告乙○○、丁○○所有
    前開銀行帳戶內，是被告前揭帳戶確實係由詐欺集團使用作
    為詐騙金錢之用。
三、按金融機構之帳戶存摺等相關資料事關個人財產權益之保障
    ，其專有性甚高，除非本人或與本人親密關係者，難認有何
    理由可自由流通使用該存摺，一般人均有妥為保管及防止他
    人任意使用之認識，縱特殊情況偶需交付他人使用，亦必深
    入瞭解用途及合理性，始予提供，且該等專有物品如落入不
    明人士手中，而未加以闡明正常用途，極易被利用為與財產
    有關之犯罪工具，此為吾人依一般生活認知所易於體察之常
    識。況近年來新聞媒體，對於不肖犯罪集團常利用人頭帳戶
    ，作為詐騙錢財等犯罪工具，藉此逃避檢警查緝之情事，亦
    多所報導，政府亦大力宣導，督促民眾注意，主管機關甚至
    限制以提款卡轉帳之金額，是交付帳戶資料予非親非故之人
    ，該取得帳戶資料之人應係為謀非正當資金進出，而隱瞞其
    資金流程及行為人身份曝光之不法使用，幾乎已成為人盡皆
    知之犯罪手法，被告係成年人，進入社會已久，不可能不知
    此事。且申請帳戶簡便，該陳先生若真有使用之必要，大可
    自行申請，何須要求被告申請後再交之使用，並給予被告乙○○每月3000元之報酬，顯然是為了要作不法之用而便於逃
    避查緝，則被告辯稱其不知情，顯違常情。是被告乙○○應
    知悉而有所預見該帳戶有可能供他人作為詐欺取財之用，亦
    不違背其本意，主觀上自有幫助詐欺取財犯罪之不確定故意
    。被告所辯應係事後卸責之詞，不足採信，事證明確，被告
    犯行，應堪認定。
四、核被告所為，係犯刑法第30條第1項、第339條第1項之幫助
    詐欺取財罪，被告提供其上開帳戶供該詐欺集團詐欺取財之
    用，係基於幫助他人詐欺取財之不確定故意，且所為屬詐欺
    取財犯罪構成要件以外之行為，為幫助犯，依同法第30條第
    2項之規定減輕其刑，其以一幫助行為致被害人丙○○、己○○，及庚○○○三人受害，係一行為觸犯三罪名，為想像
    競合犯，從一重之詐欺丙○○部分罪處斷，另詐欺集團之數
    成員間，有犯意聯絡及行為分擔，為共同正犯。爰審酌被告
    素行，犯罪動機、所生損害，未與告訴人和解，賠償告訴人
    等之損失，犯後否認犯罪，未見悔意等一切情狀，量處如主
    文所示之刑，並諭知易科罰金之折算標準。被告犯罪時間係
    在96年4月24日以前，核與中華民國96年罪犯減刑條例第2條
    第1項第3款規定相符，減其刑二分之一，減為有期徒刑二月
    ，並諭知易科罰金之折算標準。
五、據上論斷，應依刑事訴訟法第二百九十九條第一項前段，刑
    法第三百三十九條第一項、第三十條、第五十五條、第二十
    八條、第四十一條第一項前段，刑法施行法第一條之一，中
    華民國96年罪犯減刑條例第2條第1項第3款、第9條、第7條
    ，判決如主文。
中    華    民    國    97    年    8     月    18    日
                  刑事第四庭    審判長法  官  林宜民
                                      法  官  許惠瑜
                                      法  官  林清鈞
上正本證明與原本無異。
如不服本判決，應於收受送達後10日內向本院提出上訴書狀（應
敘述具體理由並附繕本）。
上訴書狀如未敘述理由，應於上訴期間屆滿後20日內補提理由書
於本院。
                                書記官  陳貴卿
中    華    民    國    97    年    8     月    18    日
附表
1、己○○於95年10月12日上午10時45分許，在屏東縣麟洛郵局
    ，匯款1萬5600元至乙○○前揭申設之帳戶。
 2、丙○○於95年10月11日16時36分許，在臺南縣永康六甲頂郵
    局，匯款1萬元至乙○○前揭申設之帳戶。
 3、丙○○於95年10月16日上午10時24分許，在臺南縣永康鹽行
    郵局，匯款3萬元至乙○○前揭申設之帳戶。
 4、丙○○於95年10月24日14時56分許，在高雄縣路竹竹南郵局
    ，匯款2萬1900元至乙○○前揭申設之帳戶。
 5、丙○○於95年10月27日上午10時40分許，在臺南縣永康鹽行
    郵局，匯款2萬5000元至乙○○前揭申設之帳戶。
 6、庚○○○於95年10月27日上午11時27分許，在宜蘭市○○街
    郵局，匯款1萬3860元至乙○○前揭申設之帳戶。
 7、戊○○於95年10月2日13時2分許，在高雄市左營菜公郵局，
    匯款2萬4960元至丁○○前揭申設之帳戶。
 8、戊○○於95年10月2日15時10分許，在高雄市左營菜公郵局
    ，匯款2萬8200元至丁○○前揭申設之帳戶。
 9、丙○○於95年10月3日上午11時38分許，在臺南縣永康鹽行
    郵局，匯款1萬5000元至丁○○前揭申設之帳戶。
 10、丙○○於95年10月4日15時59分許，在臺南縣永康六甲頂郵
     局，匯款1萬8600元至丁○○前揭申設之帳戶。
附錄論罪科刑法條
中華民國刑法第339條第1項
意圖為自己或第三人不法之所有，以詐術使人將本人或第三人之
物交付者，處5年以下有期徒刑、拘役或科或併科1千元以下罰金


司法院資訊處製作；財團法人民間司法改革基金會備份。
